【裁判字號】    99,訴,1477
【裁判日期】    990909
【裁判案由】    確認委任關係不存在
【裁判全文】
臺灣板橋地方法院民事判決              99年度訴字第1477號
原      告  甲○○
訴訟代理人  戴雯琪律師
被      告  富裕開發實業股份有限公司
法定代理人  乙○○
上列當事人間請求確認委任關係不存在事件，經本院於民國99年
8月26日言詞辯論終結，判決如下：
    主  文
確認原告與被告間董事委任關係不存在。
訴訟費用由被告負擔。
    事實及理由
壹、程序方面：
一、按解散之公司除因合併、分割或破產而解散外，應行清算；
    又解散之公司，於清算範圍內，視為尚未解散，公司法第24
    條及第25條分別定有明文。本件被告業經經濟部於民國96年
    11月30日以經授中字第09635331100 號函廢止登記在案，惟
    並未向本院聲報清算事宜，揆諸前揭說明，被告法人格尚未
    消滅，自有當事人能力。
二、次按股份有限公司應由董事長對外代表公司，惟公司與董事
    間訴訟，除法律另有規定外，則由監察人或股東會所選任之
    人代表公司為訴訟，公司法第208 條第3 項、第213 條定有
    明文，其立法目的乃恐董事長代表公司與董事訴訟，難免有
    循私之舉。又清算中，公司股東會與監察人依然存續，對董
    事之訴訟依法仍應由監察人或股東會所選任之人代表公司為
    之，始為適法（最高法院94年度台上字第230 號判決意旨參
    照）。本件原告主張其已終止與被告間之董事委任關係，為
    此請求確認其與被告間並無委任關係，核屬公司與董事間之
    訴訟，故原告以被告之監察人乙○○為被告之法定代理人，
    並無不合，先予敘明。
貳、實體方面：
一、原告起訴主張：原告於90年12月間因被告公司幕後實際負責
    人黃忠信請託擔任人頭董事，當時約定1 年期滿後，即可變
    更登記。而嗣後原告詢問黃忠信，其亦已答稱已處理完畢，
    原告即未深究，亦從未前往被告公司任職。故原告與被告間
    之委任關係應於原告被登記為人頭董事後1年後即生終止效
    力。惟被告迄未辦理註銷原告董事之變更登記，原告更收受
    財政部認定原告為被告法定清算人之限制出境處分函，原告
    自有提起本件確認訴訟之確認利益。退步言之，倘認原告僅
    同意擔任被告公司董事1年等情，無法認真正，原告既另於
    99年8月26日當庭對被告為終止意思表示，兩造間委任契約
    關係亦因原告之終止表示而不存在，爰依法提起本件確認訴
    訟等語。併為聲明：如主文所示。
二、被告則以：伊本身也是黃忠信找去擔任之人頭，當時伊有以
    存證信函終止委任關係，但無下文，亦尚未提出訴訟，故現
    仍為被告公司登記之監察人。關於原告是否只同意擔任被告
    公司之1年之董事部分，伊並不了解等語為辯。併為答辯聲
    明：請求駁回原告之訴。
三、按確認之訴，非原告有即受確認判決之法律上利益者，不得
    提起。所謂即受確認判決之法律上利益，係指法律關係之存
    否不明確，原告主觀上認其在法律上之地位有不安之狀態存
    在，且此種不安之狀態，能以確認判決將之除去者而言（最
    高法院52年台上字第1240號判例意旨參照）。本件原告主張
    ：其經主管機關登記為被告之董事，並因前項登記資料而遭
    財政部限制出境，足認原告與被告間董事委任關係是否存在
    ，確使原告在法律上之地位存有不安之狀態等情，業據提出
    被告公司變更登記事項卡、財政部函及財政部臺灣省北區國
    稅局函各1份為佐，自可認為真正。是以，原告提起本件確
    認之訴，應有即受確認判決之法律上利益，先予敘明。
四、按公司與董事間之關係，除本法另有規定外，依民法關於委
    任之規定；當事人之任何一方，得隨時終止委任契約關係，
    公司法第192條第3項、民法第549條第1項分別定有明文。查
    原告主張：伊僅同意擔任被告公司董事1年，故於1年期限屆
    滿後，兩造間董事委任契約關係當然終止等情，既為被告所
    否認，自應由原告負舉證之責。關此部分，未據原告提出任
    何證據以供本院審酌，經本院調查結果，原告前開主張，自
    無可採。惟原告既另於99年8月26日當庭對被告為兩造間董
    事之委任契約關係終止之意思表示（有言詞辯論筆錄1份在
    卷可佐），依民法第549條第1項規定，兩造間董事委任關係
    已於99年8月26日合法終止。基上，原告提起本件確認之訴
    請求確認與被告間之董事委任關係不存在，為有理由，應予
    准許。
結論：本件原告之訴為有理由，依民事訴訟法第78條，判決如主
文。
中    華    民    國    99    年    9     月    9     日
                  民事第一庭   法  官  黃信滿
以上正本係照原本作成
如對本判決上訴，須於判決送達後20日內向本院提出上訴狀
中    華    民    國    99    年    9     月    9     日
                               書記官  莊琬婷

司法院資訊處製作；財團法人民間司法改革基金會備份。
